臺灣高等法院花蓮分院刑事判決　　　　 110年度上訴字第72號
上　訴　人　臺灣花蓮地方檢察署檢察官
上　訴　人
即　被　告　甲○○




上列上訴人因被告傷害案件，不服臺灣花蓮地方法院110年度訴
字第77號中華民國110年5月31日第一審判決（起訴案號：臺灣花
蓮地方檢察署110年度偵字第1406號），提起上訴，本院判決如
下：
    主  文
上訴駁回。
    犯罪事實
一、甲○○〈原名林○○，於民國（下同）110年4月28日改名〉
    與乙○○為姊妹關係，共同居住在○○縣○○市○○○街住
    處（地址詳卷，下稱系爭住處），兩人間有家庭暴力防治法
    第3條第2、4款之家庭成員關係。甲○○於110年1月20日15
    時許，在系爭住處廚房煮東西時，因家務與乙○○發生言語
    衝突，不滿乙○○推她，竟基於傷害之犯意，持塑膠筷刺乙
    ○○，致乙○○受有左側眼眶內側及鼻子表淺撕裂傷、胸部
    前側表淺性抓傷之傷害。
二、案經乙○○訴請花蓮縣警察局花蓮分局報請臺灣花蓮地方檢
    察署檢察官偵查起訴。
    理  由
甲、程序部分
    上訴人即被告甲○○（下稱被告）對本判決下列引用之供述
    及非供述證據均同意有證據能力。
乙、實體部分
一、認定犯罪事實所憑之證據及理由
    上開犯罪事實業據被告供承不諱，核與告訴人乙○○（下稱
    告訴人）指述相符，並據證人丙○○即在場目擊之被告與告
    訴人之母證述明確，復有佛教慈濟醫療財團法人花蓮慈濟醫
    院（下稱花蓮慈濟醫院）診斷證明書附卷可稽，足徵被告上
    開任意性自白與事實相符，本件事證明確，被告犯行堪以認
    定。
二、論罪之理由
    按家庭暴力罪者，謂家庭成員間故意實施家庭暴力行為而成
    立其他法律所規定之犯罪，家庭暴力防治法第2條第2款定有
    明文。被告與告訴人為姐妹，且案發時同居在系爭住處，業
    據被告及告訴人供述在卷，兩人屬家庭暴力防治法第3條第2
    、4款所定之家庭成員，被告對於告訴人實施傷害行為，構
    成刑法之傷害罪，該當家庭暴力罪無訛，惟家庭暴力防治法
    第2條第2款所定之家庭暴力罪，並無科處刑罰之規定，自應
    適用刑法第277條第1項規定論處。是被告所為，係犯刑法第
    277條第1項之傷害罪。
三、上訴駁回之理由
  ㈠原審為相同認定，並審酌人際間本應和平相處，縱有糾紛、
    不睦，亦應循理性途徑解決，親屬間尤然，被告卻因與告訴
    人長期不睦，又一時之細故，輒行傷害告訴人，且持筷子朝
    告訴人面部為之，可預見恐傷及眼部，甚具危險性，又迄未
    與告訴人和解，殊有不該；惟考量其坦承犯行，又告訴人自
    承與被告口角後，係告訴人走向被告並推之，兼衡被告生活
    狀況、智識程度、前科素行、犯罪動機、目的，及告訴人所
    受傷勢等一切情狀，於法定刑內量處有期徒刑3月，並諭知
    易科罰金之折算標準，認事用法均無不合，量刑亦稱妥適。
  ㈡檢察官上訴意旨略以：告訴人表示在案發後經診斷嗅覺功能
    低下，告訴人所受傷勢可能已達重傷之程度，且被告迄未與
    告訴人和解，原審之量刑有再斟酌之必要等語。被告上訴意
    旨略以：案發時我在煮東西，因告訴人與我爭執又打我頭部
    ，我氣到沒理智才以手上拿的筷子反擊，是出於不得已的情
    況等語。
  ㈢按刑之量定，為求個案裁判之妥當性，法律賦予法院裁量之
    權。量刑輕重，屬為裁判之法院得依職權自由裁量之事項，
    苟其量刑已以行為人之責任為基礎，並斟酌刑法第57條各款
    所列情狀，在法定刑度內，酌量科刑，如無偏執一端，致明
    顯失出失入情形，上級審法院即不得單就量刑部分遽指為不
    當或違法。查告訴人於案發後，在110年2月8日至花蓮慈濟
    醫院接受內視鏡鼻內與鼻竇異物取出手術（共有拆斷筷子兩
    根）；同年5月13日至該院進行嗅覺檢查顯示嗅覺功能低下
    ；同年9月13日再至該院進行嗅覺檢查顯示嗅覺功能持續惡
    化等情，固有其提出該院診斷證明書附卷可稽，惟本院函詢
    該院關於告訴人嗅覺功能下降與其鼻部取出殘筷之傷勢有無
    因果關係，經該院函覆略以：此病患嗅覺喪失，原因無法確
    認，但與鼻竇穿刺傷無關，因鼻與鼻竇穿刺傷已經完全痊癒
    ，但嗅覺仍持續惡化；鼻與鼻竇受傷的部位並非鼻部嗅覺神
    經所在的位置等語，有花蓮慈濟醫院110年12月6日函送病情
    說明書在卷可參。是告訴人所受傷勢未達重傷害之程度甚明
    ，且原審已審酌檢察官及被告上訴所指之情狀，在法定刑度
    內，酌量科刑，並無偏執一端，致明顯失出失入之瑕疵，自
    難認原審就本件裁量權之行使，有何違法或不當之處。故原
    審之量刑未有逾越法律所規定之範圍或濫用權限之情形，自
    難率指為違法或不當，本院應予尊重，因認本件檢察官及被
    告之上訴均無理由，應予駁回。
丙、適用之法律
    刑事訴訟法第368條。
本案經檢察官戴瑞麒提起公訴，檢察官王柏舜提起上訴，檢察官
黃怡君到庭執行職務。
中    華    民    國   111    年    1     月    7     日
                  刑事庭審判長法  官  林慧英
                              法  官  李水源
                              法  官  謝昀璉
以上正本證明與原本無異。
如不服本判決，應於收受送達後20日內向本院提出上訴書狀，其
未敘述理由者，並得於提起上訴狀後20日內向本院補提理由書（
均須按他造當事人之人數附繕本）「切勿逕送上級法院」。
告訴人或被害人如對於本判決不服者，應具備理由請求檢察官上
訴，其上訴期間之計算係以檢察官收受判決正本之日期為準。
因疫情而遲誤不變期間，得向法院聲請回復原狀。
中    華    民    國   111    年    1     月    7     日
                              書記官  林明智
附錄本案論罪科刑法條：
中華民國刑法第277條
（普通傷害罪）
傷害人之身體或健康者，處 5 年以下有期徒刑、拘役或 50 萬
元以下罰金。
犯前項之罪，因而致人於死者，處無期徒刑或 7 年以上有期徒
刑；致重傷者，處 3 年以上 10 年以下有期徒刑。